臺灣高雄地方法院交通事件裁定　　　　　　　　　　九十三年度交聲字第五五四號
　　原處分機關　交通部公路總局高雄區監理所
　　異　議　人
　　即受處分人　甲○○
右列受處分人因違反道路交通管理處罰條例案件，對於交通部公路總局高雄區監理所
民國九十三年九月七日所為之高監自字第裁８０－Ｚ00000000號裁決（原舉
發通知單：內政部警政署國道公路警察局公警局交字第Ｚ00000000號）聲明
異議，本院裁定如左：
    主  文
異議駁回。
    理  由
一、本件異議意旨略以：異議人即受處分人甲○○於民國九十三年七月十八日十六時
    三十七分許，駕駛車牌號碼：ＣＢ－七九八九號自用小客車行經國道三號南下二
    七四點二公里處，甫於收費站繳畢過路費，即發現駕駛之上開車輛發生故障，無
    法滑行至路肩檢修，適發現最內側車道之收費站關閉，而在認該車道應不致有來
    車通過之情形下，遂將車輛滑停至該車道，並由駕駛另一車輛之隨行友人進行救
    援，詎巡邏之員警發現後，以異議人（一）故障車輛停放於內側車道未擺放安全
    警告標誌；（二）未帶駕照駕車（此部分未異議）為由，當場舉發異議人有道路
    交通管理處罰條例第三十三條第一項及同條例第二十五條第三款規定之違規行為
    ，嗣經交通部公路總局高雄區監理所依法裁決處罰。惟異議人當時因急於將車輛
    故障狀況排除，故不及擺放故障警示標誌，並因停放車輛之車道後方收費站業已
    封閉，應無車輛自該車道駛來之虞，且如依規定在故障車輛後方五○公尺至一○
    ○公尺處設置警示標誌，則該警示標誌將需放置於收費站之另一端，而認無擺放
    安全警告標誌之必要，是本件不應處罰異議人，原處分機關未予詳查即遽為裁決
    ，實有違誤，爰依法聲明異議等語。
二、按汽車行駛於高速公路或設站管制之道路，而不遵管制之規定者，處汽車駕駛人
    新臺幣三千元以上六千元以下罰鍰，道路交通管理處罰條例第三十三條第一項定
    有明文。次按，汽車在行駛途中，因機件故障或其他緊急情況無法繼續行駛時，
    應滑離車道，在路肩上停車待援。滑離車道時，應先顯示方向燈逐漸減速駛進路
    肩，車身或所載貨物突出部分，須全部離開車道。待援期間除顯示閃光警示燈外
    ，並在故障車輛後方五○公尺至一○○公尺處設置車輛故障標誌警示之，高速公
    路交通管制規則第十四條亦定有明文。
三、查異議人於前揭時地，有駕車行駛於高速公路，因發生機件故障無法繼續行駛後
    ，未將汽車停於路肩待援，且於待援期間未在故障車輛後方五○公尺至一○○公
    尺處設置車輛故障標誌以為警示之事實，經證人即本件開單舉發之員警歐勝國於
    本院調查時證述：當日伊巡邏經過案發地點，見異議人之車輛與另一車輛停放於
    高速公路之內側車道，伊遂上前察看發生何事，當時異議人與其友人在商議要以
    繩子連接拖拉之方式將異議人故障車輛拉開，惟此一方式與法令規定不符，伊因
    而加以制止，在此同時，伊又發現異議人未在故障車輛後方五○公尺至一○○公
    尺處設置車輛故障警示標誌，乃依法予以開單舉發等語明確（見本院九十三年十
    一月三十日調查筆錄），且為異議人所不否認，應堪認定，雖異議人以前開理由
    置辯，認其此部分行為應不予處罰，惟按，高速公路交通管制規則第十四條規範
    之目的，主要在避免故障車輛於待援期間，因其他來車未注意其係處於停止狀態
    ，以致撞擊故障車輛而發生車禍事故，因此，故障車輛一旦停妥於待援地點，駕
    駛人即應於第一時間顯示閃光警示燈並擺放故障警示標誌，以避免隨時有來車撞
    擊故障車輛，而本件異議人於警員為舉發時，既已與友人商議如何將故障車輛拖
    離，則當時其顯非甫將故障車輛停妥，容有相當時間先放置故障警示標誌，是異
    議人稱其不及將故障警示標誌擺放妥適乙節，並無足採；又關於異議人辯稱本件
    情形，並無擺放故障警示標誌之必要乙節，依上開高速公路交通管制規則第十四
    條規定所示，在一般正常之處置下，係須將故障車輛滑停於路肩，而路肩於無其
    他特殊之情形下，應不致會有車輛行駛於該車道，是此一規定之適用顯然不以停
    放故障車輛車道在正常狀況下有無來車之虞為必要，復參以於本件情形中，亦可
    能會有其他車輛於違規或同樣發生故障之情形下，而將汽車駛入內側車道，則該
    車道是否全然無來車之虞並非無疑，至故障警示標誌所放置處所，固以故障車輛
    後方五○公尺至一○○公尺為妥，俾使其他駕駛人有足夠之時間得作反應，惟若
    在客觀上無法於故障車輛後方五○公尺至一○○公尺擺放故障警示標誌時，則仍
    應於相當之位置擺放之，以盡警示其他車輛之義務，因此，異議人辯稱本件無擺
    放故障警示標誌必要乙節，亦不可採。
四、綜上所述，異議人駕駛汽車行駛於高速公路不遵管制規定之事實已臻明確，從而
    內政部警政署國道公路警察局依道路交通管理處罰條例第三十三條第一項開單舉
    發，及交通部公路總局高雄區監理所依同條例裁處罰鍰新臺幣三千三百元（含未
    異議部分），並記違規點數一點，自屬有據，本件異議為無理由，應予駁回。
五、據上論斷，應依道路交通案件處理辦法第十九條，裁定如主文。
中      華      民      國      九十三      年      十二    月    八    日
                                臺灣高雄地方法院交通法庭
                                    法  官 陳君杰
右正本證明與原本無異。
如不服本裁定應於送達後五日內向本院提出抗告狀。
                                    書記官 陳昱良
中      華      民      國      九十三      年      十二    月    八    日
